【裁判字號】    98,交聲,14
【裁判日期】    980120
【裁判案由】    違反道路交通管理處罰條例聲明異議
【裁判全文】
臺灣苗栗地方法院交通事件裁定         98年度交聲字第14號
原處分機關  交通部公路總局新竹區監理所苗栗監理站
異  議  人
即受處分人  甲○○
                    國民身分證.
上列異議人即受處分人因違反道路交通管理處罰條例案件，對於
交通部公路總局新竹區監理所苗栗監理站於民國97年12月22日以
竹監苗字第裁54-E00000000號所為之處分（原舉發案號：苗栗縣
警察局97年11月20日竹市警交字第E00000000 號）聲明異議，本
院裁定如下：
    主  文
異議駁回。
    理  由
一、按汽車駕駛人，有於駕駛執照吊扣期間駕駛小型車或機器腳
    踏車之情形者，處新臺幣6,000 元以上12,000元以下罰鍰，
    並當場禁止其駕駛，且吊銷其駕駛執照，1 年內不得考領，
    道路交通管理處罰條例第21條第1 項第5 款、第4 項後段、
    第67條第3 項定有明文。
二、原處分意旨略以：異議人甲○○前於民國97年6 月3 日22時
    許，駕駛車牌號碼LQ-0757 號自用小客車，為警掣開苗縣警
    交字第F00000000 號違規單舉發酒後駕車違規，經本站於97
    年9 月12日起執行吊扣普通小型車駕駛執照（97年9 月12日
    起至98年9 月11日），其仍於駕駛普通小型車執照吊扣期間
    內之97年11月11日16時28分許，駕駛車牌號碼MH-2670 號自
    用小客車，行經新竹市○○○○○路口處，為新竹市警察局
    第一分局南寮派出所警員舉發「酒駕吊扣期間行駕公路（吊
    扣期間自97年9 月12日至98年9 月11日止）」之違規，爰依
    道路交通管理處罰條例第21條第1 項第5 款（漏載同條第4
    項）之規定，裁處異議人9,000 元，並吊銷駕駛執照，1 年
    內禁考等語。
三、異議意旨略以：異議人於11月份被舉發在駕照吊扣期間駕駛
    小型車，現在裁定要吊銷所有駕照；異議人開小型車違規，
    如今卻要吊銷聯結車駕照，不能開車，等於沒了生計；希望
    別吊銷聯結車駕照等云云。
四、經查：
（一）按道路交通管理處罰條例第68條業於94年12月14日修正，
      並自95年3 月1 日施行，修正前之道路交通管理處罰條例
      第68條規定：「汽車駕駛人，因違反本條例及道路交通安
      全規則之規定，受吊扣或吊銷駕駛執照處分時，吊扣或吊
      銷其持有各級車類之駕駛執照。」其立法意旨在於違規行
      為對道路交通秩序之維持及道路交通安全已生較大之影響
      ，故規定吊扣或吊銷其持有各級車類之駕駛執照，以限制
      其繼續駕車行駛道路之權利，其係屬駕駛行為之限制，並
      不因所持駕駛執照種類不同而有所差異。而修正後之道路
      交通管理處罰條例第68條規定：「汽車駕駛人，因違反本
      條例及道路交通安全規則之規定，受吊銷駕駛執照處分時
      ，吊銷其持有各級車類之駕駛執照。」其立法理由略以：
      「原條文將違法或違規駕駛人所持有各級車類之駕駛執照
      一併吊扣或吊銷，失之過酷，影響人民工作及生活甚鉅，
      爰修正之」等語。故依修正後道路交通管理處罰條例第68
      條之規定，受吊扣駕駛執照處分，不再吊扣其持有各級車
      類之駕駛執照，僅於受吊銷駕駛執照處分時，始吊銷其持
      有各級車類之駕駛執照，而限縮修正前條文之適用範圍，
      即受吊扣駕駛執照處分，不再本條規定適用之列。是依上
      開規定受吊銷駕照處分者，仍維持吊銷其持有各級車類之
      駕駛執照，至於受吊扣駕照處分者，則僅吊扣其違法或違
      規當時所駕駛車輛之駕駛執照，不再吊扣其持有各級車類
      之駕駛執照，其理甚明。
（二）異議人於97年6 月3 日22時許，因酒後駕駛車牌號碼LQ-0
      757 號自用小客車，經警掣單舉發違規，並由原處分機關
      依異議人違反道路交通管理處罰條例第35條第1 項第1 款
      規定，於97年6 月6 日以竹監苗字第裁54-F00000000號裁
      處異議人罰鍰新臺幣34,500元，並吊扣駕駛執照12個月，
      嗣異議人就吊扣駕駛執照部分不服向本院聲明異議，經本
      院於97年6 月18日以97年度交聲字第114 號裁定將原處分
      撤銷，就異議人汽車駕駛人駕駛汽車，經測定酒精濃度超
      過規定標準部分，改諭知吊扣普通小型車駕駛執照1 年之
      處分；原處分機關不服提起抗告，經臺灣高等法院臺中分
      院於97年8 月29日以97年度交抗字第909 號裁定駁回原處
      分機關之抗告而告確定，原處分機關即自97年9 月12日起
      至98年9 月11日止，執行吊扣異議人之普通小型車駕駛執
      照1 年等情，有法院上開裁定2 份、苗栗縣警察局97年6
      月3 日苗縣警交字第F00000000 號舉發違反道路交通事件
      管理通知單、異議人之汽車駕照基本資料等各1 份在卷可
      稽；異議人復於97年11月11日16時28分，駕駛車牌號碼MH
      -2670 號自小客車，行經新竹市○○○○○路口處，為新
      竹市警察局第一分局南寮派出所警員舉發「酒駕吊扣期間
      行駛公路（吊扣期間自97年9 月12日至98年9 月11日止）
      」之違規等情，為異議人所不否認，並有苗栗縣警察局97
      年11月20日竹市警交字第E00000000 號舉發違反道路交通
      事件管理通知單影本1 紙附卷足憑，是異議人確有在其普
      通小型車駕駛執照吊扣期間復駕駛普通小型車之事實，堪
      以認定。
（三）惟異議人前之酒後駕車行為當時係駕駛自用小客車，揆諸
      首開說明，其依法所受之處分應為限制其駕駛普通小型車
      之權利，即吊扣其小型車普通駕駛執照，異議人所持有得
      以合於規定駕駛其所使用車輛之普通小型車駕駛執照既尚
      在吊扣期間，竟仍於上開時、地駕駛自用小客車，即有違
      道路交通管理處罰條例第21條第1 項第5 款之規定，異議
      人雖以前詞置辯，惟按駕駛執照吊扣期間禁止駕駛小型車
      ，其目的乃係維護公眾往來行車之安全，為防杜再犯及給
      予異議人相當警惕，而剝奪其於一定時期內駕駛車輛之資
      格，異議人自不得以己身之事由而貽害不特定多數用路人
      之交通安全，況該案駕駛執照吊扣期間僅有1 年，並非毫
      無限制，顯已考量到異議人因此所受之影響。從而，原處
      分機關以該事由予以裁罰，於法尚無不合。
五、綜上所述，異議人確有於駕駛執照吊扣期間駕駛小客車之違
    規行為，從而原處分機關依道路交通管理處罰條例第21條第
    1 項第5 款（漏載同條例第4 項）及違反道路交通管理事件
    統一裁罰基準及處理細則第41條第4 項之規定，裁處異議人
    罰鍰9,000 元，並吊銷駕駛執照，1 年內禁考，核無違誤。
    異議人之異議為無理由，應予駁回。
六、據上論斷，應依道路交通管理處罰條例第87條第2 項，道路
    交通案件處理辦法第19條，裁定如主文。
中    華    民    國    98    年    1     月    20    日
                  交通法庭  法  官  林卉聆
以上正本證明與原本無異。
如不服本裁定，應於收受送達後5 日內向本院提出抗告狀。
                            書記官  楊慧萍
中    華    民    國    98    年    1     月    20    日


司法院資訊處製作；財團法人民間司法改革基金會備份。
